【裁判字號】    97,訴,3684
【裁判日期】    970930
【裁判案由】    毒品危害防制條例
【裁判全文】
臺灣板橋地方法院刑事判決              97年度訴字第3684號
公  訴  人  臺灣板橋地方法院檢察署檢察官
被      告  甲○○
                    （現另案於臺灣臺北監獄臺北分監執行）
上列被告因違反毒品危害防制條例案件，經檢察官提起公訴（97
年度毒偵字第5250號），本院於準備程序進行中，被告就被訴之
事實為有罪之陳述，經告知被告簡式審判程序之旨，並聽取當事
人之意見後，裁定進行簡式審判程序，判決如下：
    主  文
甲○○施用第一級毒品，累犯，處有期徒刑拾壹月。扣案之注射
針筒壹支，沒收。
    事  實
一、甲○○前於民國91年間因施用毒品案件，經本院於同年4 月
    25日以91年度毒聲字第1390號裁定送勒戒處所觀察、勒戒後
    ，認無繼續施用毒品傾向，於同年5 月11日釋放，於同年5
    月24日執行期滿，經臺灣板橋地方法院檢察署檢察官於同年
    5 月11日以91年度毒偵字第1570號為不起訴處分確定，又於
    93年間因違反毒品危害防制條例施用毒品案件，經本院於93
    年11月30日以93年度簡字第5219號判處有期徒刑3 月，於94
    年2 月21日確定，復於93年間因違反同條例施用毒品案件，
    經本院於94年1 月31日以93年度訴字第1099號判處有期徒刑
    8 月，於94年3 月14日確定，2 案更定其刑為有期徒刑10月
    ，於94年9 月22日因縮短刑期執行完畢，繼於95年間因違反
    上揭條例施用毒品案件，經本院於95年2 月27日以95年度簡
    字第1005號判處有期徒刑5 月，於95年4 月3 日確定，另於
    95年間因違反上開條例施用毒品案件，經本院於95年3 月31
    日以95年度訴字第479 號判處有期徒刑10月，於95年5 月3
    日確定，嗣經減刑為有期徒刑5 月，後2 案更定其刑為有期
    徒刑1 年2 月，再於95年間因違反前述條例施用毒品案件，
    經本院於95年8 月31日以95年度訴字第2385號判處有期徒刑
    10月，於95年9 月29日確定，經減刑為有期徒刑5 月，後3
    案接續執行，於96年10月9 日因縮短刑期假釋，於96年11月
    2 日因縮短刑期假釋期滿，更於97年間因違反上開條例施用
    毒品案件，經本院於97年4 月30日以97年度訴字第1342號判
    處有期徒刑8 月，於97年5 月22日確定，現於臺灣臺北監獄
    臺北分監執行中。詎仍不知悔改，復基於施用第一級毒品海
    洛因之犯意，於97年6 月10日上午8 時許，在臺北縣板橋市
    ○○街63巷1 弄16之2 號住處，將第一級毒品海洛因置於注
    射針筒，以注射針筒將第一級毒品海洛因注射入體內之方式
    ，施用第一級毒品海洛因1 次，旋於同日下午4 時許，在上
    址為警查獲，並扣得其所有，且供其施用第一級毒品海洛因
    所用之注射針筒1 支。
二、案經臺北縣政府警察局板橋分局報請臺灣板橋地方法院檢察
    署檢察官偵查起訴。
    理  由
一、程序部分：按除被告所犯為死刑、無期徒刑、最輕本刑為三
    年以上有期徒刑之罪或高等法院管轄第一審案件者外，於第
    一次審判期日前之準備程序進行中，被告先就被訴事實為有
    罪之陳述時，審判長得告知被告簡式審判程序之旨，並聽取
    當事人、代理人、辯護人及輔佐人之意見後，裁定進行簡式
    審判程序，刑事訴訟法第273 條之1 第1 項定有明文。經核
    ，本件被告甲○○所犯係死刑、無期徒刑、最輕本刑為三年
    以上有期徒刑以外之罪，其於準備程序中就被訴事實為有罪
    之陳述，經法官告知簡式審判程序之旨，並聽取公訴人、被
    告之意見後，本院爰依首揭規定，合議裁定由受命法官獨任
    進行簡式審判程序，合先敘明。
二、訊據被告於警詢及本院審理時均坦承前揭犯罪事實不諱，又
    其於為警查獲後，於同日晚間10時許，經採集其尿液檢體，
    送由臺灣檢驗科技股份有限公司以酵素免疫分析法初步檢驗
    ，呈鴉片類及安非他命類陽性反應，復經氣相層析質譜儀法
    確認，亦有嗎啡（13123ng/ml）、可待因（1907ng/ml） 等
    陽性反應，有該公司97年6 月13日濫用藥物尿液檢驗報告附
    卷得佐。按海洛因經注射或吸入人體後，約百分之80於24小
    時內自尿中排出，一般而言，尿液中能否驗出嗎啡陽性反應
    與其投與量、投與途徑、採尿時間、個人體質及檢測方法之
    靈敏度有關，國外曾有文獻報導注射6 毫克之海洛因鹽酸鹽
    ，其代謝物嗎啡之平均可檢出時限約為26小時，業經行政院
    衛生署藥物食品檢驗局於81年9 月8 日以藥檢1 字第811488
    5 號函述綦詳。查目前之尿液檢體毒品反應鑑驗方法，以氣
    相層析質譜儀法最為精確，並可排除服用藥物導致毒品偽陽
    性反應之可能性，再參諸海洛因係嗎啡經化學合成之半人工
    合成品，其毒性倍於嗎啡，其施打或吸食後，經人體代謝作
    用而分解成毒性較低之嗎啡，而於尿液中被檢測出，故吸食
    或施打海洛因或嗎啡在尿液中均以嗎啡形態被檢測出，此為
    本院職務上已知之事實，並經行政院衛生署藥物食品檢驗局
    上揭函文敘明無誤，且觀以目前一般常見施用之第一級毒品
    為海洛因，甚少或甚至未見有施用鴉片或嗎啡者，足徵被告
    施用之第一級毒品應為海洛因，堪為認定。茲本件被告尿液
    檢體經以氣相層析質譜儀法確認，鑑出被告尿液確有嗎啡陽
    性反應，是可確信被告於採集尿液檢體前約分別於26小時內
    扣除為警查獲後被告不可能施用毒品期間內之某時，確曾施
    用第一級毒品海洛因。承上所述，被告之前揭自白，應合於
    事實。
三、按施用第一、二級毒品為犯罪行為，毒品危害防制條例第10
    條定有處罰明文。故施用第一、二級毒品者，依前揭規定本
    應科以刑罰。惟基於刑事政策，對合於一定條件之施用者，
    則依同條例第20條、第23條之規定，施以觀察、勒戒及強制
    戒治之保安處分。同條例於92年7 月9 日修正公布，自93年
    1 月9 日施行，其中第20條、第23條將施用毒品之刑事處遇
    程序，區分為「初犯」及「5 年內再犯」、「5 年後再犯」
    。依其立法理由之說明：「初犯」，經觀察、勒戒或強制戒
    治後，應為不起訴處分或不付審理之裁定；經觀察、勒戒或
    強制戒治執行完畢釋放後，「5 年內再犯」者，因其再犯率
    甚高，原實施之觀察、勒戒及強制戒治既已無法收其實效，
    爰依法追訴或裁定交付審理。至於經觀察、勒戒或強制戒治
    執行完畢釋放後，「5 年後再犯」者，前所實施之觀察、勒
    戒或強制戒治已足以遮斷其施用毒品之毒癮，為期自新及協
    助其斷除毒癮，仍適用「初犯」規定，先經觀察、勒戒或強
    制戒治之程序。從而，依修正後之規定，僅限於「初犯」及
    「五年後再犯」2 種情形，始應先經觀察、勒戒或強制戒治
    程序。倘被告於5 年內已再犯，經依法追訴處罰，縱其第3
    次（或第3 次以上）再度施用毒品之時間，在初犯經觀察、
    勒戒或強制戒治執行完畢釋放5 年以後，已不合於「5 年後
    再犯」之規定，且因已於「5 年內再犯」，顯見其再犯率甚
    高，原實施觀察、勒戒或強制戒治，已無法收其實效，即應
    依該條例第10條處罰，最高法院95年第7 次刑事庭會議決議
    可資參照。查被告前91年間因施用毒品案件，經本院於同年
    4 月25日以91年度毒聲字第1390號裁定送勒戒處所觀察、勒
    戒後，認無繼續施用毒品傾向，於同年5 月11日釋放，於同
    年5 月24日執行期滿，經臺灣板橋地方法院檢察署檢察官於
    同年5 月11日以91年度毒偵字第1570號為不起訴處分確定，
    又於93年間因違反毒品危害防制條例施用毒品案件，經本院
    於93年11月30日以93年度簡字第5219號判處有期徒刑3 月，
    於94年2 月21日確定，復於93年間因違反同條例施用毒品案
    件，經本院於94年1 月31日以93年度訴字第1099號判處有期
    徒刑8 月，於94年3 月14日確定，2 案更定其刑為有期徒刑
    10月，於94年9 月22日因縮短刑期執行完畢，繼於95年間因
    違反上揭條例施用毒品案件，經本院於95年2 月27日以95年
    度簡字第1005號判處有期徒刑5 月，於95年4 月3 日確定，
    另於95年間因違反上開條例施用毒品案件，經本院於95 年3
    月31日以95年度訴字第479 號判處有期徒刑10月，於95 年5
    月3 日確定，嗣經減刑為有期徒刑5 月，後2 案更定其刑為
    有期徒刑1 年2 月，再於95年間因違反前述條例施用毒品案
    件，經本院於95年8 月31日以95年度訴字第2385號判處有期
    徒刑10月，於95年9 月29日確定，經減刑為有期徒刑5 月，
    後3 案接續執行，於96年10月9 日因縮短刑期假釋，於96年
    11月2 日因縮短刑期假釋期滿，更於97年間因違反上開條例
    施用毒品案件，經本院於97年4 月30日以97年度訴字第1342
    號判處有期徒刑8 月，於97年5 月22日確定，有附卷之臺灣
    高等法院被告前案紀錄表可徵。綜上所見，本件被告施用前
    述毒品之犯行，應依法究以刑責，其事證業臻明確，業堪認
    定，應依法論科。
四、核被告所為，係犯毒品危害防制條例第10條第1 項之施用第
    一級毒品罪。其施用前揭毒品，衡情，亦應有持有該毒品之
    行為，惟此持有之低度行為，當為其施用上開毒品之高度行
    為所吸收，不另論罪。查其於93年間因違反毒品危害防制條
    例施用毒品案件，經本院於93年11月30日以93年度簡字第52
    19號判處有期徒刑3 月，於94年2 月21日確定，復於93年間
    因違反同條例施用毒品案件，經本院於94年1 月31日以93年
    度訴字第1099號判處有期徒刑8 月，於94年3 月14日確定，
    2 案更定其刑為有期徒刑10月，於94年9 月22日因縮短刑期
    執行完畢，繼於95年間因違反上揭條例施用毒品案件，經本
    院於95年2 月27日以95年度簡字第1005號判處有期徒刑5 月
    ，於95年4 月3 日確定，另於95年間因違反上開條例施用毒
    品案件，經本院於95年3 月31日以95年度訴字第479 號判處
    有期徒刑10月，於95年5 月3 日確定，嗣經減刑為有期徒刑
    5 月，後2 案更定其刑為有期徒刑1 年2 月，再於95年間因
    違反前述條例施用毒品案件，經本院於95年8 月31日以95年
    度訴字第2385號判處有期徒刑10月，於95年9 月29日確定，
    經減刑為有期徒刑5 月，後3 案接續執行，於96年10月9 日
    因縮短刑期假釋，於96年11月2 日因縮短刑期假釋期滿，已
    如前述，其於徒刑執行完畢後，5 年以內再犯本件有期徒刑
    以上之罪，是為累犯，應依刑法第47條第1 項規定，加重其
    刑。本件執行公訴檢察官具體求處有期徒刑11月，本院審酌
    其有多次施用毒品案件前科，素行顯非不良，又其於受觀察
    、勒戒後，猶另萌施用毒品之犯意，再犯本罪，顯見其戒除
    毒癮之意志薄弱，且未衷心悛悔，漠視法令之禁制，恣意濫
    用藥品，其行為甚為可訾，及其施用毒品祗係戕害自己身心
    ，並無加害他人，兼衡其本件施用毒品種類、次數、犯罪動
    機、目的、手段、犯後態度等一切情狀，認檢察官之求刑確
    屬允當，爰量處如主文所示之刑。至扣案之注射針筒1 支為
    被告所有，且係供其犯本件之罪所用等情，業據被告供承在
    卷，是應依刑法第38條第1 項第2 款規定，沒收之。
據上論斷，應依刑事訴訟法第273 條之1 第1 項、第299 條第1
項前段，毒品危害防制條例第10條第1 項，刑法第11條前段、第
47條第1 項、第38條第1 項第2 款，判決如主文。
本案經檢察官黃佳權到庭執行職務。
中    華    民    國    97    年    9     月    30    日
                    刑事第一庭  法  官  朱敏賢
上列正本證明與原本無異。
如不服本判決，應於送達後十日內敘明上訴理由，向本院提出上
訴狀。
                                書記官  李郁禎
中    華    民    國    97    年    9     月    30    日
附錄本案論罪科刑法條：
毒品危害防制條例第10條：
施用第一級毒品者，處六月以上五年以下有期徒刑。
施用第二級毒品者，處三年以下有期徒刑。


司法院資訊處製作；財團法人民間司法改革基金會備份。
